# 请教陈老师，吸收合并等问题

提问人：心海拂清风 时间：2017-07-13 13:13:25
1 、请教陈老师同一控制下的吸收合并需要在个别报表回复之前的留存收益吗？谢谢。 2 、上市公司处于整合资源的需求，比如广药集团对下属上市公司广药股份和白云山股份整合，广药股份吸收合并白云山股份，此业务如果判定为同一控制下吸收合并的话，采用白云山的账面净资产价值来确认长投入账价值和评估价值差异非常大，毕竟这是上市公司，在上市公司的并购重组中同一控制下的弊端显露无疑，披露出来的信息无法理解和存在虚增利润的可能性。这块是否有好的处理方法，谢谢。
3 、上市公司并购重组中对于控制的判断需要根据 33 号准则来，但是股票上市规则中对控股股东等也有判定，且和准则不一致，如何考虑这块的差异并在实物中应用？谢谢。
4 、为了整合资源解决同业竞争等，某上市公司换股合并了大股东的非上市子公司股份，大股持股上市公司24%，换股后大股东持有35%，适用于 33 号准则还是非货币性资产交换？这块我理解使用 33 号吧，也是属于具有商业实质的非货币性资产交换，实务中如何处理更好？谢谢。 5 、 CAS和IFRS在此处差异还存在吧，国内一次性计提折旧的逻辑原理是什么？谢谢。计提维简费、生产安全费及其他类似性质的费用，记入当期费用并在所有者权益中的专项储备单独反映。按规定范围使用专项储备形成固定资产时，应在计入相关资产成本的同时全额结转累计折旧。而按国际财务报告准则，这些费用应于发生时确认，相关资本性支出于发生时确认为固定资产，按相应的折旧方法计提折旧。

回答人：chenyiwei
1 、个别报表层面不需要。 2 、除非完全重构同一控制下企业合并的会计处理模式，允许对具有商业实质的合并采用购买方处理，否则此问题无解。 3 、财务报告按照会计准则口径执行；定期报告中除了财务报告以外的其他部分（如董事会报告）和临时报告按上市规则的口径执行。类似的典型例子还有关联方的界定等。 4 、非货币性交换准则的适用范围其实相当有限，只适用于不构成业务的传统非金融资产，如存货、固定资产、无形资产的交换。对涉及业务和金融资产、金融负债的情形，不能按照非货币性资产交换准则处理。 对大股东而言，此处以其原持有的非上市子公司股权换取上市子公司的增发股权，可作为具有商业实质的非货币性交换处理。
5 、专项储备的会计处理在IFRS和CAS下是存在重大差异的。国内一次计提折旧的理由是因为专项储备在计提时已经计入成本、费用，所以用专项储备购建的资产在计提折旧时不能重复计入成本费用。

提问人：心海拂清风 时间：2017-07-15 14:42:14
1 、如果不转会如何体现权益结合法的一体化存续的原则？转回好一些吧，我理解把同一控制下吸收合并视为先发生同一控制下控股合并，然后再注销被合并方，这两者体现的结果应该是一样的，而且不转回的话，合并方企业股东永远丧失了分的得被合并方吸收合并前收益的机会，仅仅由于会计处理方法的不同，导致参与合并的股东享有的利益就有了巨大差异，这不合理也不公平吧，如果吸收合并方需要编制合并报表，合并报表层面也不需要恢复？这个有明确的依据吗？还请陈老师帮助，谢谢。 2 、确实权益结合法需要改进了，弊端太多了，强烈建议改进下，为何同一控制下合并就不能区分有商业实质和没有商业实质？非货币性资产交换都区分了具有商业实质和没有商业实质，举例如果上市公司用子公司股权换取大股东的固定资产，怎么判断？给投资者和实务界带来了诸多不便。
3 、您指的财务报告是否是财务报表和附注？意思是财务报表和附注中按照准则口径，财务报表和附注之外按照监管口径，但是我看很多上市公司这块都是按照上市口径来的，比如关联方界定全是按照上市监管口径来的呢？谢谢。 4 、如果换股的主体是换取配偶或者近亲属的子公司股权，是否很可能由于关联方关系而被认定为同一控制下合并？

回答人：chenyiwei
1 、个别报表是法人报表，以法人的延续作为会计主体确定的依据，因此个别报表层面无需恢复被合并方的前期留存收益。合并报表层面会计主体的确定原则是经济主体的延续性，所以要恢复被合并方（包括吸收合并的被合并方）的前期留存收益。 3 、是。 4 、请参考《瑞华研究 2010 ～ 2016 汇编》之“问题3-2-6（家族内成员之间转让股权形成的企业合并是否可以认定为同一控制下合并）”。